臺灣高等法院民事判決　　　　　　　　 96年度上易字第467號
上　訴　人　甲○○
訴訟代理人　賴玉梅律師
　　　　　　周福珊律師
　　　　　　王嘉斌律師
被　上訴人　亞歷山大股份有限公司
法定代理人　丁○○
訴訟代理人　壬○○
被　上訴人　乙○○
被　上訴人　庚○○
　　　　　　　　　　　　樓(現另案於臺灣臺北監獄執行中)
訴訟代理人　癸○○
被　上訴人　遠東國際商業銀行股份有限公司
法定代理人　戊○○
訴訟代理人　辛○○
　　　　　　己○○
　　　　　　丙○○
上列當事人間侵權行為損害賠償事件，上訴人對於民國96年4月
14日臺灣台北地方法院95年度訴字第12332號第一審判決提起上
訴，本院於96年12月11日言詞辯論終結，判決如下：
    主  文
上訴駁回。
第二審訴訟費用，由上訴人負擔。
    事實及理由
一、本件上訴人主張：
(一)被上訴人乙○○、庚○○原均係被上訴人亞歷山大股份有限
    公司中山分部（設於台北市中山區○○○路○段59巷45號地
    下1樓，下簡稱亞歷山大）之會務專員，負責招攬亞歷山大
    會員之業務。詎2人竟共同基於偽造私文書及意圖為自己不
    法所有之犯意聯絡，於民國（下同）94年9月8日，利用於職
    務上取得上訴人身分證影本等個人資料之機會，未經上訴人
    同意，即持上訴人身分證影本，前往台北市萬華區○○○路
    36號108室攜帶屋通訊行，向不知情之訴外人子○○佯稱其
    與上訴人為同事，因公司擴編需要申辦多組門號使用，請子
    ○○以上訴人名義代辦遠傳、和信電信公司之行動電話門號
    （0000000000、0000000000）搭配手機之專案，並要求不領
    取該專案搭配之手機而改領取所退之佣金，乙○○復當場代
    表簽署委託子○○代辦之切結書，致子○○陷於錯誤，誤認
    乙○○、庚○○係受上訴人委託，同意代為辦理如上之門號
    ，並代為填寫申請書表，向遠傳、和信公司申請門號。乙○
    ○並向攜帶屋通訊行拿取約新台幣（下同）25,000元之退佣
    ，足生損害於上訴人。庚○○嗣又於94年8月10日，以前開
    職務上取得上訴人之身分證影本及個人資料等，未經上訴人
    同意，冒用上訴人名義填寫被上訴人遠東遠東國際商業銀行
    股份有限公司（下簡稱遠東銀行）之小額信用貸款申請書，
    嗣經遠東銀行同意借款款62,982元，而上開款項悉數由庚○
    ○取得花用。乙○○、庚○○應分別依民法第184條、第185
    條、第195條之規定對被上訴人隱私權、及信用權之損害500
    ,000 元負損害賠償之責。
(二)被上訴人亞歷山大公司為乙○○、庚○○之僱用人，依民法
    第188條規定，應予受雇人負連帶賠償之責。亞歷山大公司
    雖抗辯對其乙○○、庚○○之選任、監督已盡相當之注意義
    務，惟按民法第188條第1項前段所謂受僱人因執行職務不法
    侵害他人之權利，不僅指受僱人因執行其所受命令，或委託
    之職務自體，或執行該職務所必要之行為，而不法侵害他人
    之權利者而言，即『職務上予以機會』之行為，及『與執行
    職務之時間或處所有密切關係』之行為，在客觀上足認為與
    其執行職務有關，而不法侵害他人之權利者，就令其係為自
    己利益所為，亦應包括在內。依據前開判例見解，本件乙○
    ○、庚○○2人因利用職務之便，而侵害上訴人之隱私、信
    用之人格權，亞歷山大公司自應負500,000元之損害賠償責
    任無疑。
(三)庚○○利用職務之便取得上訴人之身分資料，未經上訴人同
    意，即向遠東銀行申請信用貸款，遠東銀行未經合法之核貸
    對保程序，即予以貸款，自應就其核貸對保之疏失，依民法
    第184條、第185條、第195條之規定，連帶賠償上訴人500,0
    00元。被上訴人遠東銀行雖辯稱毫無過失，不應連帶負損害
    賠償責任。惟查：
  1.被上訴人遠東銀行就其小額信貸貸款審核程序，難道無需與
    貸款人親自確認是否貸款申請書及契約書皆為貸款人親簽？
    且在詐騙集團猖獗及企業客戶身分證件遭盜賣盛行之今日，
    其未進一步作審核，或請求核對第2證件，僅以電話審核，
    即可謂審核無過失，熟人能信？又遠東銀行迄今未將貸款契
    約書提出予上訴人，顯係掩蓋其過失責任。且在冒用人遲交
    貸款，亦未與上訴人確認，即逕向聯合徵信中心登載上訴人
    信用不良紀錄，顯係推諉其責。
  2.上開事實中，遠東銀行為金融專業，在現今冒用他人姓名資
    料申請信用卡、支票、貸款之犯罪行為充斥下，竟無任何專
    業審核把關，嗣後竟又推諉責任，致上訴人之權利受損及身
    心受創，由其連帶賠償，應屬合理。且查遠東銀行於受理小
    額貸款申請時，就其所收受之個人申請資料是否確係出於本
    人之意思提出，依其專業自有查核徵信之義務，詎料，遠東
    銀行本件核貸人員竟未確實查核徵信，僅以電話向訴外人丑
    ○○查詢後即遽予核貸，遠東銀行核撥本件貸款自亦有過失
    。況依遠東銀行消費金融營業處授信業務組分期付款徵審程
    序規定，收受消費者信用貸款申請書後，應作徵信查詢，並
    依分期付款徵審程序為電話照會）。且遠東銀行於電話照會
    注意事項中亦規定，應確認是否為本人申請，並確認申請書
    簽名欄是否為本人親自簽名。此外，尚必須核對信用資料，
    請申請人說明「1.列舉2～3家最常使用信用卡或現金卡的發
    卡銀行。2.名下是否有信貸、車貸或房貸？是和那幾家銀行
    往來？3.是否有支存的開戶？是和那幾家銀行往來」。由上
    述遠東銀行內部之徵信程序觀之，放貸人員應依確認貸款申
    請書及契約書是否為貸款申請人親簽。惟本案系爭貸款申請
    書顯非上訴人所親簽，則遠東銀行之放貸人員徵信程序顯有
    過失。又貸款申請書中記載上訴人任職於全球人壽，職稱副
    理，月收入100,000元，依此高額月收入，則應無須申請利
    息負擔較高之小額信用貸款，在此顯非常態之情況，遠東銀
    行放貸人員更應本於專業審慎徵信照會，而非輕率貸放。由
    此足徵遠東銀行之輕率貸放恐因係與亞歷山大公司之協議書
    內容將危險負擔全由亞歷山大公司負擔，故遠東銀行貸款審
    核草率並悖於專業。
  3.又丑○○因遲繳分期貸款，遠東銀行即將遲繳訊息登載於聯
    徵中心，侵害上訴人之信用權。雖遠東銀行辯稱，其未登載
    ，但依現有銀行作業只要遲繳7日，即將遲繳訊息登載於聯
    徵中心，其已與庚○○共同造成上訴人信用權之侵害，屬共
    同侵權行為人。
  4.本件遠東銀行與庚○○共同造成侵害上訴人個人資料之自主
    控制權而有侵害上訴人隱私權、信用權之事實，自應連帶負
    賠償之責等語。
(四)於原審起訴聲明：
  1.被上訴人庚○○與乙○○應連帶給付上訴人500,000元及自
    96年1月30日起訴至清償日止，依年利率5%計算利息。
  2.被上訴人庚○○與亞歷山大應連帶給付上訴人500,000元及
    自96年1月30日起至清償日止，依年利率5%計算利息。
  3.被上訴人乙○○與亞歷山大應連帶給付上訴人500,000元及
    自96年1月30日起至清償日止，依年利率5%計算利息。
  4.前三項請求，被上訴人一人給付後，其餘被上訴人免除給付
    義務。
  5.被上訴人庚○○與遠東銀行應連帶給付上訴人500,000元及
    自民國96年1月30日起至清償日止，依年利率5%計算利息。
  6.被上訴人庚○○與亞歷山大應連帶給付上訴人500,000元及
    自96年1月30日起起至清償日止，依年利率5%計算利息。
  7.前二項請求，被上訴人一人給付後，其餘被上訴人免除給付
    義務。
  8.第一、二、三、五、六項請求，上訴人願提供擔保，請准宣
    告假執行。
(五)於本院補陳：
  1.被上訴人乙○○、庚○○利用職務上之機會，取得上訴人身
    分資料，並未經上訴人同意，即向遠傳公司、和信公司申辦
    行動電話，嚴重侵害上訴人之信用與隱私，應依民法第184
    條、第185條、第195條之規定連帶負侵權行為損害賠償之責
    任，固為原審所是認。惟上開行為顯係利用職務上予以機會
    之行為，與執行職務之時間、處所均有密切關係，在客觀上
    足認為與執行業務有關，詎原審判決竟認為與執行職務無關
    ，顯有未當。其次，人格權無價，乙○○、庚○○二人僅以
    個人私利即不惜嚴重侵害上訴人之隱私、信用，又亞歷山大
    公司藐視消費者權利，造成上訴人睡眠障礙及焦慮症狀等損
    害，原審竟認為侵權行為情節不重，顯有藐視個人隱私之率
    斷。再者，本件遠東銀行徵審過程有重大明顯瑕疵，原審竟
    認遠東銀行徵信過程未有任何瑕疵，實有悖於事實。綜上所
    述，就乙○○、庚○○利用職務機會取得上訴人之身分資料
    ，並以此申請行動電話門號部分，侵害上訴人之隱私、信用
    ，亞歷山大公司完全推說不知情，蔑視上訴人之消費者權利
    ，認以300,000元為賠償金額，應有理由；又被上訴人庚○
    ○冒名申貸及遠東銀行徵信疏失、亞歷山大公司處理不當等
    之行為，嚴重侵害消費者權利，並侵害上訴人之隱私權、信
    用權，對人格法益嚴重損害，認以200,000元為賠償金額，
    應屬允當。
(六)於本院上訴聲明：
  1.原判決關於駁回上訴人下列請求部份廢棄。
  2.被上訴人庚○○、乙○○應再連帶給付上訴人280,000元及
    自96年1月30日起至清償日止，按週年利率5%計算之利息。
  3.被上訴人庚○○、乙○○應與被上訴人亞歷山大股份有限公
    司連帶給付上訴人300,000元及自96年1月30日起至清償日止
    ，按週年利率5%計算之利息。
  4.前二項請求，被上訴人一人給付後，其餘被上訴人免除給付
    義務。
  5.被上訴人庚○○應與被上訴人遠東國際商業銀行股份有限公
    司連帶給付上訴人200,000元及自96年1月30日起至清償日止
    ，按週年利率5%計算之利息。
  6.被上訴人庚○○應與被上訴人亞歷山大股份有限公司連帶給
    付上訴人200,000元及自96年1月30日起至清償日止，按週年
    利率5%計算之利息。
  7.前二項請求，被上訴人一人給付後，其餘被上訴人免除給付
    義務。
    (原審判決：被上訴人乙○○、庚○○應連帶給付上訴人20,
    000元及自96年1月30日起至清償日止，按週年利率5%計算之
    利息。並就此部分為准、免假執行之宣告，而駁回上訴人其
    餘之請求。上訴人就其敗訴部分不服提起上訴，其餘部分則
    未據不服）。
二、被上訴人則以：
(一)亞歷山大公司部分：亞歷山大為公司法人，並無侵權行為能
    力，對於選任、僱用被上訴人乙○○、庚○○執行職務亦己
    盡相當之注意義務，況本件上訴人所指之侵權行為，並非職
    務上行為，縱係屬實，上訴人亦未舉證其所受損害或所失利
    益，及受有精神損害為何。詳言之：
  1.查被上訴人乙○○、庚○○兩人之犯罪行為，係亞歷山大所
    嚴格禁止之行為，此有公司制定且公告實施之獎懲規定可稽
    （參照第4.5.8.1條、第4.5.8.6條、第4.5.8.16條及第4.5.
    8.17條等各項條款）可參，故上訴人宣稱亞歷山大「任其不
    擇手段招攬會員，再任其冒用其他會員之名義以貸款給信用
    不佳之其他會員…乃亞歷山大內行之有年乃互助方法」云云
    ，絕非事實。被上訴人經營健身休閒事業已逾20年，過去從
    未發生類似案例，本件實出人意外，被上訴人並立即派人聯
    絡上訴人，了解案情並配合警方調查事實，解僱乙○○、庚
    ○○二人，並且盡力配合被上訴人遠東國際商業銀行辦理手
    續，將乙○○、庚○○2人偽造之貸款契約解除，以還上訴
    人清白及信用，上訴人至目前為止，並未因本件受有任何實
    際上的經濟損失。
  2.乙○○、庚○○2人在同案之刑事庭中，已供述承認係為「
    衝高業績」以謀取較高的薪資獎金之利益，才有此違法行為
    。且查上開行為，均係違反被上訴人公司獎懲規則之行為，
    顯係乙○○、庚○○2人為牟取利益侵害上訴人之行為，並
    非被上訴人著手實行侵權行為無誤。況被上訴人為公司法人
    ，依最高法院上字第89號刑事判例要旨：「法人除有處罰之
    特別規定外，尚難認為有犯罪能力，即不得為刑事被告。」
    ，被上訴人既不具有犯罪能力，自不可能是侵害上訴人權利
    之行為人。
  3.又亞歷山大公司於僱用乙○○、庚○○2人時，均有一定的
    面試甄選手續，並且有徵信其個人信用資料，確認並無過往
    前科記錄，以及不良信用記錄後，始予僱用，是被上訴人之
    選任及監督並無疏失。其次，被上訴人公司亦設有完善的管
    理規則制度，乙○○等2人本件行為，絕非被上訴人公司所
    允許。但因乙○○2人本件行為，實非職務上行為，亦難為
    被上訴人公司所能查知，更不勝防範。況乙○○等2人從事
    開發客戶業務工作，非常著重獨立作業，大多數時間均不在
    被上訴人公司內，若如本件刻意隱瞞，事前根本未回報被上
    訴人公司相關人員，則被上訴人公司根本不會知道何人才是
    真正申請人。因此，被上訴人公司不僅非為加害人，反亦為
    乙○○2人犯罪行為之受害者。因此，本件被上訴人應符民
    法188條但書規定：「但選任受僱人及監督其職務之執行，
    已盡相當之注意或縱加以相當之注意而仍不免發生損害者，
    僱用人不負賠償責任。」，無庸負賠償之責。
  4.況上訴人並未舉證其所受損害或所失利益，究竟為何，縱曾
    於其辯論意旨狀中提出兩份診斷證明書，先後載明病名為「
    焦慮狀態」、「睡眠障礙」等，但該診斷證明書並無說明其
    病症是否與本案間有因果關係，難以據以為憑。其驟然請求
    被上訴人公司負連帶賠償500,000元等等，於法應有不合等
    語，資為抗辯。
  5.於原審答辯聲明：(1)駁回被上訴人之訴；(2)如受不利判決，
    願供擔保以免受假執行。
  6.於本院答辯聲明：上訴駁回。
(二)被上訴人乙○○部分：
    對前開事實不爭執，惟被上訴人僅拿上訴人資料申辦手機，
    銀行貸款則與其無關。又申辦手機後，電話門號帳單在沒有
    寄給上訴人時即已取消，應是電信公司自行取消，詳細原因
    其亦不知。被上訴人為松山工農畢業，現未婚，父母俱在，
    父親為玩具公司廠長，母親開美髮工作室，有兩個妹妹，一
    在唸書尚未成年，一已工作已經成年。被上訴人畢業後曾任
    三商保險工作，後又於母親工作室幫忙，現與父母租屋在台
    北縣新莊市，名下無不動產，今年並無何財產，並於原審答
    辯聲明：駁回被上訴人之訴及其假執行之聲請。於本院答辯
    聲明：上訴駁回。
(三)被上訴人庚○○部分：
    有關以上訴人名義向遠東銀行貸款乙節，僅係為牟取業績獎
    金而已，被上訴人並無詐騙或是傷害上訴人之想法，現亦有
    意願賠償，惟無力清償。被上訴人為醒吾商專夜二專畢業，
    役畢未婚，弟弟仍於世新法律系就讀四年級，父親任職保全
    ，母親為聘僱接線生，名下僅有機車，無不動產，退伍後曾
    擔任保全，後經介紹曾擔任中國信託業務員等工作。被上訴
    人現已知錯，惟尚無法處理，願於出獄後再協商以何種方式
    清償，並於原審答辯聲明：駁回被上訴人之訴及其假執行之
    聲請。於本院答辯聲明：上訴駁回。
(四)被上訴人遠東銀行部分：本件被上訴人依法審核為小額貸款
    ，並未與庚○○共同為侵權行為，亦未造成被上訴人信用、
    隱私之任何瑕疵，詳言之：
  1.本件被上訴人察覺冒名申貸情事隨即與亞歷山大公司聯繫處
    理，並未造成上訴人之損失：
    被上訴人於94年8月11日收到上訴人分期貸款申請書傳真申
    請，其上載明消費廠商為亞歷山大，經辦業務為庚○○，經
    被上訴人依審核程序後，准予核貸金額62,982元，共分12期
    ，並依貸款申請書約定，貸款人每期須還款5,249元。被上
    訴人雖於94年10月04日及同年11月18日分別收到第一、二期
    款項，詎同年11月30日接獲上訴人通知其個人資料遭冒貸，
    並稱：「94年6月20日在亞歷山大購買26,000元會籍，但係
    以荷蘭銀行刷卡方式付款並未填寫過遠銀申請書。94年11月
    28日曾接到亞歷山大中山分部來電，表示個人資料遭原業務
    經辦庚○○盜取，並分別辦理遠傳、和信門號及遠銀六萬餘
    元貸款，已至萬華分局備案………。」被上訴人始覺有異，
    旋與亞歷山大連繫，該公司表示本件係亞歷山大之業務員庚
    ○○因客戶丑○○無法通過遠東銀行分期貸款資格，庚○○
    為促成業績故盜用上訴人資料冒名貸款，申請書相關資料皆
    為庚○○親填，庚○○並教唆丑○○假冒上訴人身分接受銀
    行貸款核對電話，目前已受偵辦中等情。被上訴人查明後除
    向上訴人說明外，並即請亞歷山大儘速處理並將款項退還用
    以結清上訴人貸款帳戶。嗣於同年12月29日，亞歷山大已將
    款項退回，被上訴人隨即沖銷結清上訴人款項，並開立清償
    證明予上訴人，避免上訴人之權利及信用遭受損害。
  2.本件被上訴人徵審過程並無疏失：
    被上訴人為實際撥放貸款之人，依經驗法則，倘被上訴人明
    知上訴人遭冒名盜辦，豈有干冒無法清償債款之風險而撥放
    貸款？由此可證被上訴人並無故意可言。被上訴人受理本件
    申請後，即按一般作業及徵審程序進行徵審，徵審過程亦已
    進行查核與照會，與其他申請件之徵審過程無異。況徵審過
    程係採隨機分案，申請案件將派分於何徵審人員事前並無法
    知悉，此係為達到風險控制之目的所設，故庚○○或乙○○
    等人根本無法事前與特定徵審人員掛勾。再者，被上訴人與
    甲○○、寅○○、乙○○亦無認識，沒有必要為渠等業務利
    益違反作業程序，被上訴人之職員更無為渠等冒刑事犯罪之
    理由。由此可知被上訴人亦無過失可言。
  3.被上訴人並非本件侵權行為之行為人：
    本件冒辦實係庚○○、乙○○所為，其犯罪行為亦已受原法
    院以95年度訴字第910號刑事判決處有期徒刑伍月確定。本
    件侵害上訴人姓名權等權益之行為人係庚○○、乙○○，與
    被上訴人或被上訴人之職員無涉。
  4.被上訴人亦無侵害上訴人之信用名譽：
    查被上訴人原依審核程序准予核貸金額62,982元並分12期清
    償，依貸款申請書約定，貸款人每期需還款5,249元，其中
    第一、二期繳款截止日分別為94年9月25日及同年10月25日
    ，帳戶實際繳款日分別為同年10月04日及11月18日，雖略有
    遲延，但均未達本行逾繳遲延30日需報送聯徵登錄標準，故
    被上訴人並未報送聯徵中心登錄，上訴人之信用並無受損害
    。
  5.上訴人就上開事實並未舉證以實：
    反觀本件上訴人不但未證明被上訴人有何故意過失，亦未證
    明本件冒辦行為人究係被上訴人之何位職員，更未證明被上
    訴人違反何種保護他人之法律及如何違反等情。此外，上訴
    人亦誤解「對保」一辭，蓋對保證人始有對保行為，本件申
    請件並無保證人，並無對保之可言。上訴人僅以：「遠銀為
    一銀行，自應嚴謹恪守銀行放款程序稽核法規，於本件庚○
    ○冒用上訴人名義貸款事件，僅以電話核對程序，實已違反
    其對保之程序。而事後圖卸責，亦虛詞拒絕提供相關資料予
    原告…………云云。」等空言指摘，並無具體證據以實所言
    ，故上訴人之訴顯無理由等情為辯。
  6.於原審答辯聲明：(1)上訴人之訴駁回；(2)如受不利判決，願
    供擔保請准宣告免為假執行。
  7.於本院答辯聲明：上訴駁回。
三、兩造所不爭執之事實（見96年8月2日準備程序筆錄，本院卷
    第63頁背面）：
(一)乙○○、庚○○原為男女朋友關係，先後於94年間，任職於
    台北市中山區○○○路○段59巷45號地下1樓被上訴人亞歷山
    大股份有限公司中山分公司（即被上訴人亞歷山大）擔任會
    務專員等工作，負責招攬會員之業務；上訴人則於94年8 月
    1日至被上訴人亞歷山大公司加入會員，並提出身分證影本
    等個人資料繳交會費，由庚○○經手辦理。
(二)94年8月10日，庚○○以前開上訴人提出之身分證影本及個
    人資料等，未經上訴人同意，而冒用其名義，填寫被上訴人
    遠東銀行之小額信用貸款申請書，嗣經遠東銀行同意借款款
    62,982元，而上開款項並經庚○○取得花用。
(三)94年9月8日，乙○○、庚○○基於共同之犯意，利用於職務
    上取得之上訴人及訴外人卯○○、辰○○、丑○○、巳○○
    等人之身分證影本等個人資料，且未經上訴人等人之同意，
    即持上訴人等人之身分證影本，前往台北市萬華區○○○路
    36號108室攜帶屋通訊行，向不知情之子○○佯稱卯○○、
    丑○○、上訴人分別係被上訴人亞歷山大之店經理、經理、
    會務經理，辰○○、巳○○均為亞歷山大公司同事，因亞歷
    山大公司擴編，上開被上訴人2人與卯○○等5人基於業務需
    要需申辦多組門號使用，請子○○代辦如原判決第12頁附表
    (下簡稱附表)所示之電信公司之行動電話門號搭配手機之專
    案，並要求不領取該專案搭配之手機而改領取所退之佣金，
    被上訴人乙○○當場代表簽署表明如附表所示之門號均係其
    委託子○○代辦之切結書（手寫版），致子○○陷於錯誤，
    誤認乙○○、庚○○係受卯○○等5人委託，同意代為辦理
    如附表所示之門號，並代為填寫申請書表，致子○○分別在
    如原判決附表所示電信公司之行動電話服務申請書之「申請
    者簽章」欄偽簽如原判決附表所示被害人「卯○○」等5人
    之署押，偽造卯○○等等5人名義之如附表所示電話行動電
    話服務申請書之私文書，連同如附表所示上訴人等被害人之
    身分證影本，交付如附表所示電信公司，主張如附表所示被
    害人欲辦理行動電話手續，使如附表所示電信公司因而陷於
    錯誤，而詐得如附表所示門號之行動電話SIM卡及退佣，94
    年8月9日，被上訴人乙○○、庚○○再度前往攜帶屋通訊行
    拿取門號SIM卡，被上訴人乙○○並依子○○之要求重新簽
    署切結書（打字版），數日後乙○○並前往攜帶屋通訊行拿
    取約25,000元之退佣，足生損害於上訴人等5人及如附表所
    示電信公司。
(四)乙○○、庚○○上開偽造文書等案件，經上訴人甲○○等及
    被上訴人亞歷山大等提起告訴由台灣台北地方院檢察署檢察
    官提起公訴（95年度偵字第2818號）及移送併辦（95年度偵
    緝字第734號、95年度偵字第9597號、第10928號），經原法
    院刑事庭以95年訴字第910號以被上訴人承認犯罪之簡式審
    判程序審理後，判處乙○○、庚○○共同連續行使偽造私文
    書，各處有期徒刑5月，如易科罰金，均以300元折算1日。
    並沒收相關之文書，並已確定。
(五)上訴人於95年9月14日於對被上訴人亞歷山大、乙○○、庚
    ○○、遠東銀行提起附帶民事訴訟，主張乙○○、庚○○侵
    害上訴人之人格權（隱私），亞歷山大為被上訴人乙○○、
    庚○○之僱用人應依民法第188條規定負連侵權行為。被上
    訴人遠東銀行僅以電話對保即予放貸，應與乙○○、庚○○
    共負侵害上訴人人格權（隱私）之責任。
四、本件依民事訴訟法第463條準用第270條之1第1項第3款規定
    協議簡化爭點，兩造同意簡化爭點如下（見本院同上筆錄
    ）：
(一)上訴人之人格權即隱私權是否因被上訴人行為受到侵害？
(二)本件亞歷山大、遠東銀行是否應與乙○○、庚○○連帶負侵
    害上訴人人格權之侵權行為責任？亞歷山大、遠東銀行依何
    法規應對上訴人連帶負責？又本件上訴人對亞歷山大、遠東
    銀行可否以附帶民事訴訟方式起訴？
(三)若上訴人之人格權即隱私權受侵害，上訴人依民法第195條
    第1項得請求之非財產上之損害金額為多少？
五、關於上訴人之人格權即隱私權是否因被上訴人行為受到侵害
    ？以及亞歷山大、遠東銀行是否應與乙○○、庚○○連帶負
    侵害上訴人人格權之侵權行為責任？亞歷山大、遠東銀行依
    何法規應對上訴人連帶負責？又本件上訴人對亞歷山大、遠
    東銀行可否以附帶民事訴訟方式起訴部分：
(一)被上訴人乙○○、庚○○上開兩造不爭執事實(三)之行為侵害
    上訴人之隱私權。被上訴人庚○○上開不爭執事實(二)部分亦
    侵害上訴人隱私權。
 1、按所謂「隱私權」，乃係不讓他人無端地干預其個人私領域
    之權利，著重在私生活之不欲人知，係屬於個人於其私人生
    活事務與領域享有獨自權，不受不法干擾，並免於未經同意
    之知悉、或公開妨礙或侵犯之權利，此種人格權，更是維護
    個人尊嚴、保障追求幸福所必要而不可或缺。次查現今電子
    化社會來臨，個人基本資料如身分證號碼、出生年月日等，
    均為向銀行辦理信用交易往來、開設帳戶、申辦信用卡、行
    動電話．．等必備資料，是身分證影本上所載個人基本資料
    ，即應被認為不欲人知之事，且亦有不被他人得知之權利。
    此參考電腦處理個人資料保護法第6條規定：「個人資料之
    蒐集或利用，應尊重當事人之權益，依誠實及信用方法為之
    ，不得逾越特定目的之必要範圍。」；第4條規定：「當事
    人就其個人資料依本法規定行使之下列權利，不得預先拋棄
    或以特約限制之：一查詢及請求閱覽。二請求製給複製本。
    三請求補充或更正。四請求停止電腦處理及利用。五請求刪
    除。」即明。故個人如係出於自由意願將身分證影本等個人
    資料出示予他人，並無侵害隱私權可言。惟非出於個人自願
    ，而係經他人犯罪行為將個人身分證影本資料移作他用，即
    應認侵害該個人之「隱私權」。
 2、經查本件依上開兩造不爭執事實(三)所示，本件被上訴人乙○
    ○、庚○○將記載上訴人個人基本資料之身分證影本，持用
    申辦行動電話之不法行為，確實對上訴人私生活不欲人知之
    領域發生影響，可以想見第3人可能利用該等個人資料知悉
    上訴人住址，上門推銷、藉故交往、或施行詐騙等，凡此均
    可認有使上訴人私生活不欲人干擾權利受到侵害，故有侵害
    上訴人之隱私權，是本件被上訴人乙○○、庚○○共同侵害
    上訴人之隱私權，應負侵權行為責任，即足證明。同理被上
    訴人庚○○上開不爭執事實(二)部分行為，亦屬侵害上訴人隱
    私權之明證，應負侵權行為責任。
 3、再按民法第185條規定：數人共同不法侵害他人之權利者，
    連帶負損害賠償責任；不能知其中孰為加害人者，亦同。造
    意人及幫助人，視為共同行為人。本件被上訴人乙○○、庚
    ○○如上述共同侵害上訴人隱私權，從而上訴人請求被上訴
    人乙○○、庚○○應負連帶侵權行為損害賠償責任為有理由
    。
(二)被上訴人亞歷山大對被上訴人乙○○、庚○○所為無庸依民
    法第188條第1項對上訴人負侵權行為責任。
 1、按民法第188條所定僱用人之連帶賠償責任，以受僱人因「
    執行職務」不法侵害他人之權利，始有其適用。倘係受僱人
    個人之犯罪行為而與執行職務無關，即和該條規定之要件不
    合，殊無因受僱人濫用職務或利用職務上之機會，及與執行
    職務之時間或處所有密切關係之行為，其外觀在客觀上認與
    執行職務有關，不法侵害他人之權利，遽認僱用人應與該受
    僱人負連帶賠償責任。
 2、經查本件被上訴人乙○○、庚○○為侵權行為時，為被上訴
    人亞歷山大之會務主任，負擔幫客人安排、介紹健身課程等
    ，並不包括幫客人申請辦理行動電話。次查，上開兩造不爭
    執事實(三)所示被上訴人乙○○、庚○○等侵權行為，客觀上
    似亦難認與執行亞歷山大之職務有關。揆諸首開說明，本件
    上訴人認被上訴人亞歷山大應依民法第188條規定與被上訴
    人乙○○、庚○○負連帶侵權行為責任云云，並無理由。次
    查替上訴人辦理小額貸款，客觀上亦與被上訴人庚○○執行
    其在被上訴人亞歷山大之會務主任工作有關，從而上訴人主
    張被上訴人亞歷山大應對庚○○如不爭執事實(二)所示行為負
    僱用人侵權行為責任，亦無理由。又上訴人訴之聲明以被上
    訴人乙○○、庚○○，應連帶給付，再以聲明載明乙○○、
    庚○○分別再與被上訴人亞歷山大連帶給付，雖經被上訴人
    亞歷山大指明有有劃蛇添足之譏，並經原審闡明後迄至本院
    最後言詞辯論終結，惟上訴人仍未敘明其理由，是其對上開
    侵權行為連帶給付法律顯有誤解，應併指明。
 3、復查被上訴人亞歷山大公司針對會員資料之管理，訂有「客
    戶資料管理辦法」 (見本院卷第140至143頁)其中要點說明
    如下:
  (1)6.2明訂對於新加入之會員，應收取之證件，且除了照片以
    外均以影本為主。
  (2)6.3.1及6.3.2明訂承辦人員，應確認資料之齊全及正確。
  (3)6.6全段均明訂保障會員個人資料之規利，嚴禁不法使用會
    員個人資料。如有必要使用會員個人資料時，也必須依此規
    定提出申請，經審核許可後始得接觸之
  (4)如有違反相關規定，則依照員工獎懲管理辦法（見本院卷第
    94至97頁)之規定處分之。
 4、被上訴人亞歷山大復辯稱：本件被上訴人乙○○、庚○○係
    在繳交書面資料予其業務主管前，即違法偽造貸款申請書等
    行為，之後交回資料時，經過業務主管及客服人員二重的審
    查機制，雖有審查相關文件但無法查覺辦識出有偽造之情事
    ，之後才核准過件，並將會員卡及契約副本寄交給上訴人。
    惟當伊發現本件被上訴人乙○○、庚○○偽造文書等情後，
    即配合警方調查，解僱被上訴人乙○○、庚○○2人，並配
    合被上訴人遠東銀行辦理系爭貸款解約手續，迄今上訴人並
    未受有任何實際上之經濟損失等語，上訴人對此亦不爭執，
    足證被上訴人乙○○、庚○○上開侵權行為確係在繳回上訴
    人之資料之前所為，應認被上訴人亞歷山大確已盡相當之注
    意或縱加以相當之注意而仍不免發生損害，核與民法188條
    第1項但書：「已盡相當之注意或縱加以相當之注意而仍不
    免發生損害者，僱用人不負賠償責任。」之規定相符。自難
    令被上訴人亞歷山大對被上訴人乙○○、庚○○所為依民法
    第188條第1項對上訴人負侵權行為責任。
(三)被上訴人遠東銀行處理上開不爭執事實(二)小額信用貸款並無
    何故意或過失，及其他不法行為，是上訴人依侵權行為法律
    關係請求被上訴人遠東銀行賠償並無理由。
 1、按法人乃法律擬制之人，故法人之一切事務，對外均由其代
    表人代表為之，故代表人代表法人所為之行為，即屬法人之
    行為，其因此所加於他人之損害，該行為人尚須與法人負連
    帶賠償之責任，此觀民法第27條、第28條規定自明，故惟有
    在上開法人之代表人代表法人所為之侵權行為，始應認法人
    有侵權行為之能力。經查本件上訴人始終未主張、陳述，更
    未舉證證明被上訴人遠東銀行之代表人戊○○有何侵權行為
    ，從而逕指被上訴人遠東銀行應負侵權行為責任云云，本屬
    顯無理由。
 2、上訴人主張被上訴人遠東銀行於上開小額信用貸款事件未經
    合法核貸對保，即予貸款，因認遠東銀行與被上訴人庚○○
    共同為不法侵權行為云云。惟查本件上訴人迄未提出任何證
    據，僅空言指稱被上訴人遠東銀行前開貸款為不法侵權行為
    云云，本難認有理由。況被上訴人遠東銀行受理本件申請小
    額信用貸款申請後，即按一般作業及徵審程序進行徵審，同
    時與其他申請案進行查核與照會，被上訴人遠東銀行內部之
    徵審過程又採隨機分案，申請案件將派分於何徵審人員事前
    並無法知悉，故本件即係依此程序而核准貸款等事實，業據
    被上訴人遠東銀行陳述明確，並提出本件小額信用貸款申請
    書本及「專案合作協議書」各一件為證，自堪信為真實。從
    而被上訴人抗辯稱辦理本件小額信用貸款並無何不法行為堪
    足證明。
 3、再查有關被上訴人遠東銀行，對本件小額信用貸款並無保證
    人故無庸對保，而徵信時亦確實依照申請資料以電話「照會
　　」申請貸款人本人等，亦據被上訴人遠東銀行提出「進件資
    料」、「照會紀錄資料」、「分期付款作業流程」等證物可
    稽，自堪信為真實，上訴人迄未提出任何證據，逕指摘被上
    訴人遠東銀行於放貸過程中與被上訴人庚○○共同為侵權行
    為云云，自無理由。
 4、又查被上訴人遠東銀行發現本件貸款為冒貸情事後，即於94
    年12月29日由被上訴人亞歷山大將款項退回時，即沖銷結清
    上訴人帳下之欠款，並開立清償證明予上訴人等事實，業據
    被上訴人陳述明確，上訴人對此亦不爭執，自堪信為真實。
    上訴人空言指稱被上訴人遠東銀行侵害其信用權云云，顯無
    理由。又被上訴人遠東銀行亦一再陳明，依規定分期繳納貸
    款之客戶，遲延逾30日始需陳報聯合徵信中心登錄，本件上
    訴人帳下之款項遲繳均未逾30日，故未陳報聯合徵信中心等
    語明確，是上訴人空言指摘被上訴人遠東銀行將冒貸遲繳款
    項之事陳報聯合徵信中心造成其信用受損云云，亦顯無理由
    。被上訴人遠東銀行處理本件小額貸款既無何不法侵權行為
　　，從而上訴人聲請函查上訴人於聯合徵信中心資料及聲請傳
    訊證人丑○○等均核無必要。
(四)按刑事訴訴法第487條規定：因犯罪而受損害之人，於刑事
    訴訟程序得附帶提起民事訴訟，對於被告及依民法負賠償責
    任之人，請求回復其損害。前項請求之範圍，依民法之規定
    。經查上訴人主張被上訴人乙○○、庚○○偽造文書致依受
    有損害，被上訴人亞歷山大為被上訴人乙○○、庚○○之受
    僱人，被上訴人遠東銀行違法核貸共同侵害其信用權，因而
    依侵權行為提起本件附帶民事訴訟，固無不合。至於上訴人
    請求是否有理由，則屬本院依法審理範圍，其審酌情形如上
    所述，併予敘明。
六、關於若上訴人之人格權即隱私權受侵害，上訴人依民法第
    195條第1項得請求之非財產上之損害金額為多少？
(一)按民法第195條第1項前段規定：不法侵害他人之身體、健康
    、名譽、自由、信用、隱私、貞操，或不法侵害其他人格法
    益而情節重大者，被害人雖非財產上之損害，亦得請求賠償
    相當之金額。再查法院審查人格權受侵害者請求侵權行為人
    賠償相當之金額（即慰撫金）時，有關慰撫金之金額是否相
    當，應斟酌被害人與實施侵權行為人雙方之身分地位及經濟
    能力等關係綜合衡量之。
(二)經查被上訴人乙○○、庚○○前開擅自持用上訴人身分證影
    本申辦行為電話等行為，觸犯屬刑事偽造文書等罪責，然對
    上訴人之隱私權實質侵害不大，並審酌上訴人為高中畢業，
    與前夫於85年間離婚撫養一女目前已成年，任職上訴人之妹
    開設就業服務公司擔任業務經理等職收入良好，同時又有自
    用不動產等財產。而被上訴人乙○○則為松山工農畢業未婚
    ，目前與父母同於台北縣新莊市租屋居住，之前曾擔任保險
    工作兩年，及於母親開設之美髮工作室幫忙，並無何不動產
    ，目前暫無工作，是其經濟狀況不佳。被上訴人庚○○則為
    醒吾商專夜間二專畢業，未婚，服畢兵役後，經父親介紹擔
    任保全工作、於中國信託業務員，目前因涉他案在監服刑中
    ，並無任何不動產，或其他有價值之財產；此有兩造提出之
    戶籍謄本、戶口名簿、畢業證書及原審依職權查詢之稅務電
    子查詢財產所得調件明細表可稽，自堪信為真實。另審酌被
    上訴人乙○○、庚○○業已悔悟，表明願於能力範圍內賠償
    ，被上訴人以使用上訴人身分證影本方式侵害上訴人隱私權
    ，侵權行為情節不重，而上訴人因「隱私權」（即身分證遭
    被上訴人移為他用），因本件被上訴人犯罪行為經偵查判刑
    確定，所受非財產上損害輕微且可控管，兼認為表彰隱私權
    之尊重，是認此部分被上訴人應賠償上訴人之損失在20,000
    元範圍內為有理由。
七、綜上所述，上訴人依侵權行為之法律關係請求被上訴人乙○
    ○、庚○○應連帶給付20,000元及自起訴狀繕本送達後之原
    審第二次言詞辯論期日之次日即96年1月30日起至清償日止
    ，按法定利率年息5%計算之遲延利息為有理由，應予准許；
    逾此範圍之請求即無理由，應予駁回。原審因而就上開應准
    許部分，為上訴勝訴之判決，並為准、免假執行之宣告，就
    上訴人請求不應准許部分，為上訴人敗訴之判決，並駁回其
    假執行之聲請，經核於法並無違誤，上訴意旨仍執陳詞，指
    摘原判決不利伊部分不當，就該部分求予廢棄改判，為無理
    由，應駁回其上訴。
八、本件事證已臻明確，兩造其餘攻擊防禦方法，核與判決結果
    不生影響，爰不一一論述，併此敘明。
九、據上論結，本件上訴為無理由，依民事訴訟法第449條第1項
    、第78條，判決如主文。
中　　華　　民　　國　　96　　年　　12　　月　　25　　日
                    民事第五庭
                        審判長法　官  魏麗娟
　　　　　　　　　　　　  　　法　官  陳博享
　　　　　　　　　　　　  　　法　官  梁宏哲
正本係照原本作成。
不得上訴。
中　　華　　民　　國　　96　　年　　12　　月　　26　　日
　　　　　　　　　　　　　　　書記官  鄭麗兒